臺灣高等法院高雄分院刑事判決　　　 100年度上訴字第1594號
上　訴　人
即　被　告　黃國軒
上　訴　人
即　被　告　陳慶松
上　一　人
指定辯護人　本院公設辯護人　李佩娟
上列上訴人因殺人未遂等案件，不服臺灣屏東地方法院99年度訴
字第1117號中華民國100年4月27日第一審判決（起訴案號：臺灣
屏東地方法院檢察署99年度偵字第4957號），提起上訴，本院判
決如下：
     主  文
上訴駁回。
     事  實
一、陳慶松前因傷害案件，經原審以97年度簡字第2017號判處有
    期徒刑3 月確定，並於民國98年5 月4 日執行完畢。陳慶松
    其後又於99年間因傷害案件（該案之被害人為黃國軒），經
    原審以99年度易字第178 號判處有期徒刑8 月確定（現已執
    行完畢）。黃國軒與陳慶松因前開傷害案件涉訟而生嫌隙，
    黃國軒遂於99年4 月1 日下午3 時許，偕同林志元前往陳慶
    松位於屏東縣潮州鎮○○路68號住處，欲詢問陳慶松為何當
    日無故未出席調解程序，於陳慶松住處前之騎樓下，2 人一
    言不合，均基於傷害之犯意而互毆，致陳慶松受有頭部外傷
    合併輕度腦震盪及四肢多處挫傷等傷害，陳慶松因怒氣難消
    ，竟基於殺人之犯意，自其住處門邊取出西瓜刀朝黃國軒頭
    部及身上揮砍數下並揚聲稱「幹你娘，恁爸給你死」等語，
    致黃國軒受有右前臂30公分切割併近全截斷等傷害，嗣黃國
    軒身上多處受傷流血即駕車逃離現場，陳慶松則向鄰居陳林
    淑貞借用機車逃離，並將該刀棄置於他處，黃國軒於途中因
    流血過多而昏迷，經路人報警送醫急救。
二、案經陳慶松、黃國軒分別訴由屏東縣政府警察局潮州分局報
    請臺灣屏東地方法院檢察署檢察官偵查起訴。
     理  由
一、證據能力方面：
  (一)按被告以外之人於偵查中向檢察官所為陳述，除顯有不可信
    之情況者外，得為證據，刑事訴訟法第159 條之1 第2 項定
    有明文。偵查中對被告以外之人（包括證人、鑑定人、告訴
    人、被害人及共同被告等）所為之偵查筆錄，或被告以外之
    人向檢察官所提之書面陳述，性質上均屬傳聞證據。惟現階
    段刑事訴訟法規定檢察官代表國家偵查犯罪、實行公訴，依
    法其有訊問被告、證人及鑑定人之權，證人、鑑定人且須具
    結，而實務運作時，檢察官偵查中向被告以外之人所取得之
    陳述，原則上均能遵守法律規定，不致違法取供，其可信度
    極高，職是，被告以外之人前於偵查中已具結而為證述，除
    反對該項供述得具有證據能力之一方，已釋明「顯有不可信
    之情況」之理由外，不得遽指該證人於偵查中之陳述不具證
    據能力。經查，被告陳慶松、黃國軒及證人林志元於偵查中
    以證人身分向檢察官所為之陳述，業經證人依法具結，被告
    2 人復均未抗辯該審判外陳述有何顯不可信之情況，且被告
    黃國軒對該證人部分亦不主張行使詰問權，證人即同案被告
    黃國軒、證人林志元亦經被告陳慶松聲請到庭並接受詰問，
    本院審酌上揭證人陳述時之外在環境，並無何顯不可信之情
    況，且已充分保障被告對質詰問之權利，揆諸上開說明，應
    認證人即被告陳慶松、黃國軒、證人林志元等人於偵查中以
    證人身分向檢察官所為之陳述，得為證據，具有證據能力。
  (二)按被告以外之人於審判外之言詞或書面陳述，除法律有規定
    者外，不得作為證據；又被告以外之人於審判外之陳述，雖
    不符合同法第159 條之1 至第159 條之4 之規定，但經當事
    人於審判程序同意作為證據，法院審酌該言詞陳述或書面陳
    述作成時之情況，認為適當者，亦得為證據；又當事人、代
    人或辯護人於法院調查證據時，如有第159 條第1 項不得為
    證據之情形，而未於言詞辯論終結前聲明異議者，視為有前
    項之同意，刑事訴訟法第159 條第1 項及第159 條之5 分別
    定有明文。查證人林志元、陳林淑貞於警詢時之證述，警卷
    卷附長庚醫療財團法人高雄長庚紀念醫院診斷證明書2 紙（
    警卷第29頁至第30頁參照）、警卷卷附安泰醫療社團法人安
    泰醫院診斷證明書1 紙（警卷第31頁參照）、長庚醫療財團
    法人高雄長庚紀念醫院99年6 月21日(99)長庚院高字第9542
    81號函及附件黃國軒病歷影本1 份、屏東縣政府警察局潮州
    分局99年12月10日潮警偵字第0990021049號函及附件之工作
    紀錄簿影本、被告黃國軒身心障礙手冊影本、屏東縣政府10
    0 年4 月13日屏府社助字第1000087049號函及附件鑑定表、
    原審卷附長庚醫療財團法人高雄長庚紀念醫院診斷證明書（
    日期：99年9 月24日，原審卷第171 頁參照）、國仁醫院診
    斷證明書（日期：100 年3 月30日，原審卷第172 頁參照）
    等證據，被告黃國軒於原審準備程序及審判期日中均未予爭
    執，且迄至言詞辯論終結前亦未再聲明異議，本院審酌該等
    言詞陳述及書面陳述作成時之情況，並無不宜作為證據之情
    事，依刑事訴訟法第159 條之5 之規定，自得作為證據。至
    上揭證人於警詢時之證述，業經被告陳慶松於原審審理時爭
    執其證據能力，故就被告陳慶松部分，除該部份證人警詢時
    之陳述，不得為認定其犯行之證據外，其餘證據被告陳慶松
    及辯護人既均未予爭執，且本院認為適當亦已如前述，自得
    作為證據。
二、認定本案事實之理由：
  (一)被告黃國軒部分：
    訊據被告黃國軒固坦認確因傷害案件與同案被告陳慶松產生
    糾紛，且於事實欄所示時間偕同證人林志元前往陳慶松住處
    談論傷害案件之和解事宜，並於陳慶松試圖按鈕關下鐵門之
    時，確有用手推開陳慶松，惟否認有何傷害陳慶松之犯行，
    辯稱：伊沒有打陳慶松，陳慶松所受傷害與其無關等語。然
    查：
  1.被告黃國軒確於前述時地，出手與陳慶松互毆等情，除經證
    人即告訴人陳慶松先後於警詢、偵查及原審審理中指證明確
    外，亦經證人即當天陪同被告黃國軒去找陳慶松之林志元於
    警詢、偵查中證明無誤，而證人林志元更於原審審理中，在
    原審提示其警詢、偵訊筆錄後，結證稱該筆錄之記載無誤，
    確為其所為證詞，則證人林志元既為被告黃國軒所邀請一同
    前去找陳慶松之友人，衡情自係認為林志元與其關係較為親
    近，而林志元當無嗣後於警詢、偵查中故意迴護陳慶松，而
    為不利於被告黃國軒之不實陳述之可能，故證人林志元於警
    詢及偵查中所證，見到被告黃國軒與陳慶松互毆等語，應可
    採信。
  2.再以(1)被告黃國軒自承，是其先出手推陳慶松，之後陳慶松
    才持刀向其揮砍等語（原審卷第127 頁背面至第128 頁參照
    ），故證人陳慶松所證，係由被告黃國軒先出手等語，應非
    虛言。(2)縱依被告黃國軒所辯，伊出手推陳慶松係因陳慶松
    欲按鈕關門而使其困於其住處等語，則黃國軒如有意避免衝
    突，於鐵門尚未放下之前，自有充裕之時間先行離開，而後
    續衝突即無發生之可能，然被告黃國軒不為此圖，而逕行出
    手推陳慶松，並進而造成本件肢體衝突之情形，由此，亦可
    徵被告黃國軒當時已可預期雙方肢體衝突之發生。故被告黃
    國軒確係基於對陳慶松傷害之犯意，而徒手毆打陳慶松成傷
    之情，堪予認定。(3)至證人林志元於原審審理中雖證稱未見
    陳慶松與黃國軒2 人互毆之情形（原審卷第131 頁參照），
    然證人林志元既為被告黃國軒所邀同前往現場質問陳慶松之
    友人，顯與被告黃國軒關係親近，已非無迴護被告黃國軒之
    可能，且證人林志元於警詢及偵查中，均單獨接受警方及檢
    察官之訊問，於未受被告黃國軒之影響下，相較於審理中有
    與被告黃國軒同庭之壓力，自以其於警、偵訊中所述較可採
    信，故其於審理中所證未見雙方互毆等語，尚不足以推翻其
    於警詢及偵查中所證，而為有利於被告黃國軒之認定。
  3.證人即被害人陳慶松因遭被告黃國軒毆打而受有上述傷害，
    除經陳慶松證述明確外，亦有安泰醫療社團法人安泰醫院診
    斷證明書1 紙在卷可憑（警卷第31頁參照），衡諸病歷資料
    均係執行醫療業務之人於事發時為診治病人所為之紀錄，而
    診斷證明書係依據前開病歷資料之內容製作，顯無虛偽造假
    之可能，堪予採信，應認被害人陳慶松確於上開時間至該醫
    院接受診治無誤。再以該診斷證明書亦載明陳慶松於當日經
    急診後，住院5 日等情，足認其當日確係因傷前往就醫，且
    所受傷勢非輕；復按經驗法則判斷，證人或當事人於案發之
    初之供述，較少權衡利害得失或受他人之干預，較之事後翻
    異之詞為可信，參諸(1)證人即當日在屏東縣政府警察局潮州
    分局光華派出所執勤員警鄞振德於原審審理時證稱，當天見
    陳慶松到所時自稱受傷，並要求聯絡其母，以便偕同其母前
    往醫院等語（原審卷第93頁參照），足認於案發後第一時間
    ，陳慶松即請求就醫之情；(2)依原審當庭觀察被告黃國軒與
    告訴人陳慶松之身形均甚壯碩，故其2 人既確有因口角而互
    毆之情事，因而致對方互受有瘀挫傷，亦與常理無違。被告
    黃國軒於本院審理時，聲請向潮州安泰醫院調閱陳慶松自99
    年3 月10日至99年4 月10日之病歷資料。待證事項：陳慶松
    早於99年4 月1 日與被告發生衝突前，即已遭他人毆打就醫
    ，上開診斷證明書所載陳慶松身上之頭部外傷合併輕度腦震
    盪及四肢多處挫傷等傷害，並非遭被告毆打所造成。經本院
    向該院調閱病歷資料結果，陳慶松於99年4 月1 日之前，在
    該院之病歷資料只有99年3 月18日在直肛科門診之記錄，並
    無遭他人毆打就醫之記錄，此有該院100 年11月22日100 東
    安醫字第0790號函及病歷資料在卷可稽。被告此部分辯解，
    欠缺積極證據佐證，不足採為被告有利之證明。
  4.按告訴人、證人之陳述有部分前後不符，或相互間有所歧異
    時，究竟何者為可採，法院仍得本其自由心證予以斟酌，非
    謂一有不符或矛盾，即認其全部均為不可採信，尤其關於行
    為動機、手段及結果等細節方面，告訴人之指陳，難免故予
    誇大，證人之證言，有時亦有予以渲染之可能，然其基本事
    實之陳述，若果與真實性無礙時，仍非不得予以採信（最高
    法院74年度台上字第1599號判例意旨參照）。查證人即被害
    人陳慶松證稱係被告黃國軒攜帶刀械前來等語部分，顯屬不
    實，詳如後述；惟陳慶松就此部分之證詞，係與其是否構成
    殺人未遂犯行之辯解，難以區隔，故其顯然有就此部分虛捏
    事實之動機，然縱該部分因陳慶松意圖脫免自己殺人未遂之
    罪責，而有為不實陳述之可能，但其關於遭被告黃國軒毆傷
    部分，既有證人林志元之證詞可佐，並有卷附診斷證明可參
    ，自不得以上開瑕疵而否定其關於遭被告黃國軒毆傷部分證
    詞之可信。
  5.綜上，被告黃國軒傷害被害人陳慶松之情，應可認定。
  (二)被告陳慶松部分：
    訊據被告陳慶松固坦認同案被告黃國軒與證人林志元確有於
    當日至其住處，且在與黃國軒爭執過程中，確有執刀砍傷黃
    國軒，惟否認有何傷害或殺人之犯意，辯稱：伊見黃國軒拿
    刀砍伊，遂將刀搶下，但並未持之向黃國軒之頭部揮砍，且
    隨即離去，並主動向員警自首上情等語。然查：
  1.有關證人即被害人黃國軒受有如事實欄所示之傷勢一情，業
    經證人黃國軒於偵訊及原審審理時證述明確，再參諸卷附長
    庚醫療財團法人高雄長庚紀念醫院診斷證明書、病歷影本等
    可資參核，衡諸病歷資料均係執行醫療業務之人於事發時為
    診治病人所為之紀錄，而診斷證明書係依據前開病歷資料之
    內容製作，顯無虛偽造假之可能，堪予採信，應認被害人黃
    國軒確於上開時、地為被告陳慶松殺傷而有上開傷勢無訛。
    故此部分所應審究者，即為被告陳慶松持刀砍殺被害人黃國
    軒時，有無殺人犯意？
  2.被告陳慶松雖以前揭情詞置辯，惟其所辯，顯有下列前後矛
    盾及與事理不符之處：
  (1)被告陳慶松就當日證人即被害人黃國軒偕同前來其住處之人
    數，先後供稱之人數由3 人（警卷第5 頁參照），3 、
    4 人（偵卷第23頁參照），6 、7 人（原審卷第92頁背面
    參照），乃至7 、8 人（原審卷第69頁員警鄞振德之工作
    紀錄簿影本參照）不等，故若於案發當天，被害人黃國軒果
    有夥眾前往被告陳慶松住處尋釁之舉，被告陳慶松當無理由
    對於同往之人數，竟有如此明顯矛盾之供述。
  (2)被告陳慶松就當日證人即被害人黃國軒前來其住處時，是否
    於進門時即持刀一情，亦先後供述不一，忽爾稱先與黃國軒
    徒手鬥毆，嗣其友人自黃國軒所駕車輛上將刀取下，始交給
    黃國軒等語，忽爾又稱黃國軒一進門時即持有刀械，忽爾再
    改稱上述二者均屬實（原審卷第95頁參照），其供述顯然矛
    盾，而不可採信。
  (3)被告陳慶松雖辯稱殺傷被害人黃國軒之刀械係黃國軒自行帶
    來等語，然參諸如係黃國軒所攜帶，且為黃國軒所持用，
    然則僅有黃國軒身上帶有刀傷，而自陳慶松前開安泰醫院診
    斷證明書所示，其身上並無刀創傷口，顯然有悖於常情。
    證人即被害人黃國軒、證人林志元均證稱係被告陳慶松自行
    取出，且該2 名證人於原審審理時，就被告陳慶松取出刀械
    之位置，經原審提示影印警卷所附現場照片（即警卷第26頁
    ）交由該2 人分別指明，就該頁下方照片所示位置，2 人所
    圈繪之地點如出一轍（原審卷第138 頁、第139 頁參照），
    而該現場照片係原審臨時影印後提交證人2 人分別指認標示
    ，事前未曾交付證人等觀看，故若非其2 人果曾親見被告陳
    慶松自該處取出刀械，當無可能臨場為相同之標示，故雖該
    頁上方之照片2 人所圈之處稍有區隔，惟所圈之處相差並不
    甚遠，且該照片經影印後該部位難以區辨，是此部分些許之
    歧異，無礙於前開認定。被告陳慶松於案發後前往派出所
    時，僅向值班警員鄞振德表示，其遭7 、8 人毆打、持刀砍
    殺，但未提及其嗣後有搶下刀械並反擊砍傷對方，業經證人
    鄞振德到庭結證明確，故若該刀械果為被害人黃國軒所攜帶
    前往，並用以攻擊被告陳慶松，衡情被告陳慶松自應保留該
    刀械，並向警方陳明其舉刀反擊之正當防衛行為，詎其不但
    未曾向警方陳明正當防衛之舉，更在途中將該刀械丟棄，顯
    與常理有違，並見其係故意隱匿該項證物。
  (4)就被告陳慶松辯稱其係正當防衛等語部分：
    按互毆者縱令一方先行出手，還擊之一方在客觀上苟非單純
    對現在不法侵害為必要排除之反擊行為，因其本即有傷害之
    犯意存在，自無主張正當防衛之餘地（最高法院96年度台上
    字第3526號判決意旨參照）。查本件被害人黃國軒前往被告
    陳慶松住處與之爭執且黃國軒亦出手推陳慶松等情，業經認
    定如上，衡此衝突對立之情狀，被告陳慶松不僅出手與黃國
    軒對打，竟另持刀械揮砍黃國軒，在客觀上顯非單純就現在
    不法侵害所為之排除、反擊行為，而係本有侵害對方之犯意
    存在，繼以遂行其鬥毆攻擊，故其亦無成立正當防衛之餘地
    ，其所辯顯不可採。
  (5)綜上，被告辯解自相矛盾且未合事理，均難予採信。
  3.查殺人未遂之成立，以有殺害他人生命之故意，著手於殺人
    之實行而未發生死亡之結果為要件；倘無使人喪失生命之故
    意，僅在使其身體、健康受到傷害，則為傷害罪。又按殺人
    與傷害之區別，應以行為時有無殺人之故意為斷，被害人所
    受傷勢為何、是否為致命部位等，雖不能為認定行為人有無
    殺意之絕對標準，但加害人之下手情形如何，於審究犯意方
    面，仍不失為重要參考資料。另法院就行為人有無殺人之故
    意，應就案內一切證據，詳查審認，視其犯罪之動機、所使
    用之兇器、下手情形、殺傷之次數、所殺傷部位、傷勢程度
    、犯後態度等綜合判斷，俾為認定（最高法院94年度臺上字
    第412 號判決、85年度臺上字第5611號判決參照）。經查：
    被告陳慶松首先係持刀向證人即被害人黃國軒頭部揮砍之情，
    業經證人黃國軒、林志元證述明確，核與被告陳慶松於警詢
    中所供「我才奪取他的西瓜刀，並反擊砍向他的頭部」等語
    相符，而被害人之頭部及右手均受有刀傷等情，除有前述診
    斷證明書及病歷可證外，並經原審當庭勘驗被害人黃國軒之
    傷勢無誤，有照片6 張附卷可佐（原審卷第140 頁至第145
    頁參照），而被害人黃國軒頭部及右手之刀傷，亦均與其所
    證，被告陳慶松持刀多次砍向其頭部，其舉起右手抵擋，但
    仍遭被告陳慶松砍中頭部等語相符，可見被告陳慶松確有故
    意持刀砍擊被害人黃國軒之頭部多下之行為。被告陳慶松朝
    人體非常重要且相當脆弱之頭部蓄意攻擊，被告犯意顯非僅
    在於要單純傷害黃國軒甚明；更且頭部為人體之最重要部位
    ，內有大腦、小腦等重要器官，職司掌管人體之視聽聞等感
    覺、認知、思考、記憶、控制呼吸等功能，如頭部遭重力或
    利器攻擊，會造成頭骨破裂、休克、顱內出血壓迫腦部器官
    等，最後並有相當大可能導致死亡等，顯為具有一般智識者
    即可知曉之事，衡諸被告陳慶松之智識經驗，自亦知悉上情
    ，卻仍執意持刀向其頭部揮砍，參諸黃國軒病歷資料所示其
    所受傷勢，足認被告陳慶松所持用之刀械甚為銳利而極具殺
    傷力，是顯見被告陳慶松攻擊被害人黃國軒之主觀犯意甚強
    ；而自黃國軒以其右手手臂格擋刀鋒，竟致其右手手臂幾近
    遭被告陳慶松截斷之情（前揭病歷資料參照），益見被告陳
    慶松挾此兇器、用此勁道、向此部位，俱係欲致黃國軒於死
    地無疑。而被告陳慶松於持刀向黃國軒揮砍後，繼而多次接
    續向黃國軒揮砍，益徵被告陳慶松於行為時，其殺意之堅。
    從而被告陳慶松係基於殺人之故意而為攻擊黃國軒之行為，
    洵堪加以認定。
  4.至被告陳慶松有無自首情形之認定：
  (1)按犯人在犯罪未發覺之前，向該管公務員告知其犯罪，而不
    逃避接受裁判，即與刑法第62條規定自首之條件相符，最高
    法院63年臺上字第1101號著有判例。
  (2)被告陳慶松固辯稱渠於離開住處後，隨即騎車前往附近之屏
    東縣政府警察局潮州分局光華派出所向證人即值班員警鄞振
    德報告伊傷害被害人黃國軒之情，然當天該派出所值班員警
    鄞振德於當日工作紀錄簿中僅記載「於該時段有乙名男子叫
    陳慶松來所報被七至八名男子要拿刀要殺他，因身上有血跡
    ，並要求要打電話叫母親周菊來所，經報案人與母親要到
    醫院治療，事後警方至醫院查調（全民、茂隆）未發現陳慶
    松至醫院治療」等語（原審卷第69頁參照），確未提及被告
    陳慶松申報其傷害黃國軒犯行之紀錄，衡諸該工作紀錄係員
    警值班時，就其所見所聞及案件處理之情形所為之書面紀錄
    ，且值班員警與被告陳慶松既不相識，復無仇隙，當無刻意
    捏造或歪曲陳慶松報案紀錄之情，堪信其實，是被告陳慶松
    辯稱自首一情是否屬實，已難遽採。
  (3)況證人鄞振德亦到庭具結證稱被告陳慶松當日僅到所表明有
    多人至其住處打伊，身上亦有負傷，未提及有持刀砍傷他人
    等語；由證人鄞振德證述伊聽聞陳慶松當日報案之內容，可
    見自始至終陳慶松僅提及其受害之情，並未就其亦對人造成
    傷害一情，向員警申述。且於被告陳慶松離去就醫之後，證
    人鄞振德隨即接獲證人即被害人黃國軒之家人報案，並隨即
    前往黃國軒倒臥現場處理，並詢問黃國軒加害人究為何人，
    經被害人黃國軒告知，始知係被告陳慶松所為等情，亦經證
    人鄞振德證述明確（原審卷第93頁背面至第94頁參照）。由
    此，堪認被告陳慶松並未在其犯罪尚未為該管公務員發覺前
    ，告知其犯罪事實，且員警於事後係經被害人告知，方知係
    陳慶松涉案，故揆諸前揭說明，自難認其該當於自首之要件
    ，附此敘明。
  5.綜上所述，本件確係被告陳慶松持刀殺傷被害人黃國軒，而
    依被告下手之部位、力道及多次揮砍被害人等情，堪認被告
    陳慶松在攻擊被害人黃國軒時顯有欲致其於死之動機及犯意
    ，是被告係基於殺人之故意而為攻擊被害人之行為，洵堪認
    定。從而本件事證明確，被告陳慶松犯行洵足認定，應依法
    論科。
  (三)綜上所述，被告2 人各自之犯行均洵足認定，應依法論科。
三、論罪科刑：
  (一)被告黃國軒部分：
  1.核被告黃國軒所為，係犯刑法第277 條第1 項之傷害罪，
  2.原審因適用刑法第277 條第1 項、第41條第1 項，刑法施行
    法第1 條之1 規定，審酌被告黃國軒前於97年間，因酒後駕
    車之公共危險案件，經原審以97年度交簡字第798 號判處拘
    役50日確定，有其臺灣高等法院被告前案紀錄表在卷可按，
    素行不佳，參諸人際相處本應相互尊重，縱有紛爭，亦應循
    和平理性之途徑，以合法之方式解決，當不可動輒拳腳相向
    ，本件雖係因被害人陳慶松先前對其為傷害犯行，而前往陳
    慶松住處商議和解事宜，然竟與陳慶松一言不合而使用暴力
    手段相互鬥毆，致陳慶松受有如事實欄所示之傷害，其行為
    確有不該，復考量被告黃國軒始終否認犯行之犯後態度，及
    陳慶松身體所受上開傷害等一切情狀，量處有期徒刑3 月，
    並諭知易科罰金，以新臺幣1 千元折算1 日，其認事用法，
    核無不合，量刑亦屬允當。被告上訴意旨，否認犯罪，指摘
    原判決不當，沒有理由，應予駁回。
  (二)被告陳慶松部分：
  1.核被告陳慶松所為，係犯刑法第271 條第2 項、第1 項之殺
    人未遂罪。
  2.被告陳慶松已著手於殺人行為構成要件之實行，而未致被害
    人黃國軒死亡之結果，其行為尚屬未遂，所生實害輕於既遂
    犯，本院爰依刑法第25條第2 項規定，減輕其刑；再以被告
    陳慶松有如事實欄所示之前案論罪科刑及刑之執行情形，有
    其臺灣高等法院被告前案紀錄表在卷可參，渠於有期徒刑執
    行完畢後五年內，再故意觸犯本件有期徒刑以上之罪，構成
    累犯，應依刑法第47條第1 項規定加重其刑；依前開說明，
    因被告陳慶松部分之刑有累犯加重、未遂減輕等情形，應依
    刑法第71條第1 項予以先加後減之。
  3.原審因適用刑法第271 條第2 項、第1 項、第25條第2 項、
    第47條第1 項，刑法施行法第1 條之1 規定，審酌被告陳慶
    松有如事實欄所示之前案紀錄，素行惡劣，且前因傷害被害
    人黃國軒之犯行，經檢察官起訴而案件繫屬於原審期間，竟
    再次侵害同一被害人之生命、身體安全，且係手持鋒利刀刃
    多次揮砍被害人，足認其毫不尊重他人之生存及健康之權利
    ，且漠視法律秩序之情；並因而造成被害人右手之手部功能
    喪失90% 以上（前揭國仁醫院診斷證明書參照），對被害人
    日後生活造成之影響不可謂不大，復參諸被害人手部功能喪
    失90% 以上，顯係刑法第10第4 項所定嚴重減損一肢機能之
    重傷害程度（最高法院99年度臺上字第2657 號 判決意旨參
    照），及被告於偵、審中始終否認犯行，犯後復未真誠悔過
    而與被害人和解，堪認其犯後態度不佳，惟念及本案被害人
    最後幸未因被告攻擊導致死亡等一切情狀，量處有期徒刑9
    年，其認事用法，核無不合，量刑亦屬允當，被告上訴意旨
    ，否認殺人，指摘原判決不當，沒有理由應予駁回。
據上論斷，應依刑事訴訟法第368條，判決如主文。
本案經檢察官蔡國禎到庭執行職務。
中    華    民    國  100     年    12    月    22    日
                  刑事第二庭    審判長法  官  林正雄
                                      法  官  黃壽燕
                                      法  官  邱明弘
以上正本證明與原本無異。
殺人未遂部分如不服本判決應於收受本判決後10日內向本院提出
上訴書狀，其未敘述上訴理由者，並得於提起上訴後10日內向本
院補提理由書狀（均須按他造當事人之人數附繕本）「切勿逕送
上級法院」。
傷害部分不得上訴。
中    華    民    國   100    年    12    月    23    日
                                      書記官  林淑敏
附錄本判決論罪科刑法條：
刑法第271條第2項、第1項
（普通殺人罪）
殺人者，處死刑、無期徒刑或 10 年以上有期徒刑。
前項之未遂犯罰之。
刑法第277條第1項
（普通傷害罪）
傷害人之身體或健康者，處 3 年以下有期徒刑、拘役或 1 千元
以下罰金。